【裁判字號】    91,交聲,564
【裁判日期】    920307
【裁判案由】    違反道路交通管理處罰條例聲明異議
【裁判全文】
臺灣桃園地方法院交通事件裁定                九十一年度交聲字第五六四號
    原處分機關  交通部公路局新竹區監理所桃園監理站
    異  議  人
    即受處分人  甲○○
右列受處分人因違反道路交通管理處罰條例事件，對交通部公路局新竹區監理所桃園
監理站違反道路交通管理事件裁決書所為處分（原處分案號：民國九十一年十月二十
八日桃監裁罰字第五二–Ｚ00000000號、桃監裁五字第車裁五二–Ｚ000
00000號、桃監裁五字第駕裁五二－ＺＡ0000000號），聲明異議，本院
裁定如左：
        主  文
原交通部公路局新竹區監理所桃園監理站民國九十一年十月二十八日桃監裁罰字第五
二–Ｚ00000000號、桃監裁五字第車裁五二–Ｚ00000000號違反道
路交通管理事件裁決書之處分均撤銷。
甲○○汽車駕駛人，汽車行駛於高速公路而不遵管制之規定，處罰鍰新臺幣參仟元，
記違規點數壹點；又汽車駕駛人，汽車行駛於高速公路而不遵管制之規定，處罰鍰新
臺幣參仟元，記違規點數壹點。
異議人其餘異議駁回。
        理  由
一、聲明異議意旨略以：異議人甲○○駕駛車號Ｌ六–四三五六號自用小客車，於國
    道一號北上南崁出口匝道先後收到相同罰則之舉發通知單三張，三張舉發時間均
    為上班時間，道路雍塞，車速緩慢，舉發人員應於異議人第一次違規時即將異議
    人以當場攔停之方式舉發，然其舉發方式不當，導致異議人權利受損。又異議人
    收到第一張舉發通知單為民國九十一年七月十七日，填單時間為七月九日，台灣
    掛號郵件約二至三天即可到達，是否刻意規避超過三十天不得舉發之規定？另舉
    發人員應攔停車舉發，且應穿著制服，異議人行駛該路段時，未見著制服之警員
    ，有違高速公路交通管制規則第二十六條，且該路段設計不良，寬度本來可以走
    二部車，但設計成單線道，故很多人違規等語。
二、按汽車行駛高速公路，不得有在路肩上行駛，或利用路肩超越前車或倒車行為，
    高速公路交通管制規則第九條第一項第二款定有明文；汽車行駛於高速公路或設
    站管制之道路，而不遵管制之規定者，處汽車駕駛人新台幣三千元以上六千元以
    下罰鍰，並記違規點數一點，道路交通管理處罰條例第三十三條第一項、第六十
    三條第一項第一款亦規定甚明。
三、經查：
    (一)本件違規事實係異議人分別於九十一年六月十一日八時二十八分許、同年月
        二十七日八時二十一分許、同年七月十二日八時十八分許，駕駛上開自用小
        客車行經國道一號高速公路北向四十九公里處、同高速公路南崁交流道、同
        高速公路北上南崁出口匝道處，為內政部警政署國道公路警察局第一警察隊
        以照相方式，逕行舉發其「單一匝道右側超車」、「駛出邊線於單一匝道右
        側超車」、「在單車道之匝道超車」，而先後填製內政部警政署國道公路警
        察局公警局交字第Ｚ00000000號、第Ｚ00000000號、第Ｚ
        Ａ0000000號舉發違反道路交通管理事件通知單，異議人於九十一年
        八月十九日到案陳述不服舉發，裁決機關認無理由而分別於九十一年十月二
        十八日以桃監裁罰字第裁五二－Ｚ00000000號裁決書處異議人罰鍰
        新臺幣（下同）三千元、以桃監裁五字第車裁五二－Ｚ00000000號
        裁決書，處異議人罰鍰三千元、以桃監裁五字第駕裁五二－ＺＡ00000
        00號裁決書，處異議人罰鍰三千元，並記違規點數一點，有前揭違規通知
        單、裁決書各三張附卷可參。
    (二)證人即於九十一年六月十一日八時二十八分許在上開地點照相舉發異議人違
        規之內政部警政署國道公路警察局第一警察隊隊員林宗秋到庭結證稱：「（
        本件是否你舉發？）是，我是用Ｖ８拍攝的，有翻攝照片七張給監理站，如
        卷附異議人提出照片最左上角第一張，該路段是單一匝道，有很多駕駛人會
        利用路肩超車，我們不適宜當場攔停，因從匝道下來的車子很多怕會追撞，
        我們是站在路段上方的高架陸橋上拍攝，該路段這種違規的舉發案件蠻多的
        ．．．。」等語；證人即於同年月二十七日八時二十一分許在上開地點照相
        舉發異議人違規之內政部警政署國道公路警察局第一警察隊隊員謝豐遠則到
        庭結證稱：「（本件是否你舉發？）是，我也是用Ｖ８拍攝的，提出的相片
        如卷附異議人提出照片最左上角第二張，我也是站在高架陸橋上拍得，異議
        人違規位置可以清楚看見我們的警車停在那裡，也可看到我們在拍攝，異議
        人違規位置與證人林宗秋舉發的那件同，該路段這種違規的舉發案件也很多
        ，排隊的車子很多時，就會有幾輛車駛出邊線。」等語；證人即於同年七月
        十二日八時十八分許，在上開地點照相舉發異議人違規之內政部警政署國道
        公路警察局第一警察隊隊員李德龍亦到庭結證稱：「（本件是否你舉發？）
        是，我也是用相機拍攝，站的位置與前面二位證人同，距離高架陸橋下的地
        面約一層樓高，因太高（則）無法拍攝清楚，若異議人有注意應該可以看到
        我們，我們執勤時，都是穿制服．．．。」等語在卷（見本院九十一年十二
        月三十一日訊問筆錄）。上開各證人既均為執行職務之公務員，與異議人間
        又無任何親誼怨隙存在，其所為之上開證詞本院認應屬客觀公正，堪值採信
        。而由上開各證人之證述內容可知，本件舉發之過程及方式並無不當可言，
        器材亦無何故障情形，舉發員警並均穿著制服，且並無法規規定執勤員警舉
        發交通違規時，必須駕駛人已目擊執勤員警後，始得為之，是異議人上開所
        辯，委無足採。
    (三)至上開路段既已劃分為單線道，駕駛人行經該處時，即應遵守此標線之指示
        ，路面寬度縱使得二部車並行亦然，否則苟遇緊急狀況，將使救護車、警車
        、消防車、故障車輛等無由自路肩行駛以求速達目的地或停放路肩待援，此
        亦高速公路一般路面均設有路肩之原因之一；另異議人違規當時是否上班時
        間，道路雍塞，車速緩慢等情，乃屬當時該路段每一駕駛人所共同面臨之問
        題，異議人僅得以另行他途或提早出門以資避免，要不得以此正當化其違規
        之事實；又縱使該路段很多駕駛人均曾違規行駛，亦屬國民法治觀念淡薄之
        結果，此時更應罰所當罰，而非放任不管，將法律規定視為棄履，更不得因
        此即認每人均得如斯違規，是異議人就此所為之辯解，亦均無足採。
    (四)按違反本條例之行為，自行為成立之日起；行為有連續或繼續之狀態者，自
        行為終了之日起，逾三個月不得舉發，違反道路交通管理處罰條例第九十條
        前段定有明文。依此規定可知異議人所主張其收到第一張舉發違反道路交通
        管理事件通知單為九十一年七月十七日，填單時間為七月九日之部分，並未
        逾上開不得舉發之三個月期間，是其此部分之辯解，尚有誤會，仍無足採。
四、綜上，本件異議人確有分別於九十一年六月十一日八時二十八分許、同年月二十
    七日八時二十一分許，駕駛上開自用小客車行經國道一號高速公路北向四十九公
    里處、同高速公路南崁交流道時，各有上開汽車行駛於高速公路而不遵管制之規
    定之違規行為，從而原處分機關於九十一年十月二十八日，依道路交通管理處罰
    條例第三十三條第一項之規定，各以桃監裁罰字第五二–Ｚ00000000號
    、桃監裁五字第車裁五二–Ｚ00000000號裁決書裁處異議人罰鍰三千元
    、罰鍰三千元，固非無見，惟依上揭法律規定，行為人有違反道路交通管理處罰
    條例第三十三條第一項規定之行為者，尚須依同條例第六十三條第一項第一款規
    定併予記違規點數一點，本件原處分機關九十一年十月二十八日桃監裁罰字第五
    二–Ｚ00000000號、桃監裁五字第車裁五二–Ｚ00000000號違
    反道路交通管理事件裁決書之處罰主文欄上均漏未記載併記異議人違規點數一點
    ，尚難認允洽，是本件異議人之異議雖無理由，惟原處分有關上開二裁決書之部
    分既有前述不當之處，即屬無可維持，自應由本院將原處分中之上開部分撤銷，
    仍以異議人有違反道路交通管理處罰條例第三十三條第一項規定之行為，依該條
    規定裁處異議人罰鍰各三千元，並各依同條例第六十三條第一項第一款規定併記
    違規點數一點如主文第二項所示，以資適法。另本件異議人既確於九十一年七月
    十二日八時十八分許，駕駛上開自用小客車行經國道一號高速公路北上南崁出口
    匝道處時，有上開汽車行駛於高速公路而不遵管制之規定之違規行為，從而原處
    分機關於九十一年十月二十八日，依道路交通管理處罰條例第三十三條第一項、
    第六十三條第一項第一款之規定，以桃監裁五字第駕裁五二－ＺＡ000000
    0號裁決書裁處異議人罰鍰三千元並記違規點數一點，經核於法則無不合，異議
    意旨求為撤銷此部分裁決之部分，即無理由，應予駁回。
據上論斷，應依道路交通管理處罰條例第八十七條第二項、道路交通案件處理辦法第
十九條、第二十條前段，裁定如主文。
中      華      民      國    九十二    年      三      月      七      日
                                臺灣桃園地方法院交通法庭
                                        法  官    張 震 武
右正本證明與原本無異。
如不服本裁定，應於裁定送達後五日內向本院提出抗告狀。
                                        書記官    賴 玉 真
中      華      民      國    九十二    年      三      月    十四     日


司法院資訊處製作；財團法人民間司法改革基金會備份。
